【裁判字號】    92,易,1364
【裁判日期】    920630
【裁判案由】    業務侵占等
【裁判全文】
臺灣高雄地方法院刑事判決                         九十二年度易字第一三六四號
    公  訴  人  臺灣高雄地方法院檢察署檢察官
    被      告  乙○○
右列被告因業務侵占等案件，經檢察官提起公訴（九十二年度偵緝字第七六六號），
本院判決如左：
    主  文
乙○○動產擔保交易之債務人，意圖不法之利益，將標的物出質，致生損害於債權人
，處有期徒刑參月，如易科罰金，以參佰元折算壹日；又意圖為自己不法之所有，而
侵占對於業務上所持有之物，處有期徒刑陸月，如易科罰金，以參佰元折算壹日。應
執行有期徒刑捌月，如易科罰金，以參佰元折算壹日。
    事  實
一、乙○○於民國九十年十二月二十七日，以分期付款附條件買賣之方式，向奇異融
    資股份有限公司（下稱奇異公司）購買車牌號碼七Ｓ─九二九九號自用小客車（
    裕隆日產廠牌，ＳＥＮＴＲＡ  Ｎ一六ＥＳ車型，引擎號碼為ＱＧ000000
    00號），為動產擔保交易之債務人。乙○○與奇異公司約定上開自用小客車之
    總價為新臺幣（下同）八十二萬六千九百六十八元，由乙○○先給付頭期款九千
    元，餘款八十一萬七千九百六十八元，自九十一年一月二十六日起至九十四年十
    二月二十六日止，以一月為一期，每期給付一萬七千零四十一元，共分四十八期
    給付；並約定上開自用小客車之存放地點為乙○○位在高雄市新興區○○○路一
    二三號之住所，且約定在乙○○繳清全部分期付款總價及履行契約義務並經奇異
    公司出具證明書後，乙○○方取得上開車輛之所有權，在繳清全部價金之前，乙
    ○○僅得先占有使用上開自用小客車，奇異公司仍保有上開自用小客車之所有權
    。詎乙○○在取得上開自用小客車後，僅繳付七期之分期價金，即未再償還款項
    ，復意圖為自己不法之利益，於九十一年六、七月間不詳時日，在高雄市○○區
    ○○路三一二巷五五號四樓之四乙○○前居處，將上開自用小客車出質予不詳姓
    名、年籍經營地下錢莊之成年人，致生損害於債權人奇異公司。
二、乙○○另自九十年二月十六日起至九十一年十一月十九日止，在高雄市左營區○
    ○○路三九三號「裕昌汽車股份有限公司」（下稱裕昌公司），擔任業務一職，
    工作內容為負責汽車販售、保險招攬及代為收受汽車車款及保險費等，為從事業
    務之人。乙○○竟基於意圖為自己不法所有之概括犯意，利用職務上代辦汽車保
    險收受客戶保險費之際，自九十一年八月二十日迄同年十一月十九日止，將向客
    戶呂坤正、王鶯娟、張俊星、何靜宜及施翠娥收取之汽車保險費三萬四千元、三
    千六百元、一萬四千四百二十五元、一千八百三十八元及一萬六千三百六十三元
    ，共計七萬零二百三十六元，得款後未將前開款項繳回公司，而以變易持有為所
    有之意思予以侵占入己，嗣經裕昌公司向各該客戶查詢後始發現上情。
三、案經奇異公司、裕昌公司分別訴請臺灣高雄地方法院檢察署偵查起訴。
    理  由
一、訊據被告乙○○就右揭犯罪事實均坦承不諱，核與告訴人奇異公司具狀及代理人
    朱莉、黃慧君、李飛杰等人、裕昌公司具狀及代理人陳敏慶先後於偵審中指述之
    情節相符，並有高雄市監理處動產擔保交易登記證明書、高雄市監理處公告、附
    條件買賣契約書、奇異融資股份有限公司付款紀錄查詢六紙、外訪報告單二紙、
    汽車新領牌照登記書、奇異公司營利事業登記證、奇異公司變更登記表、外訪照
    片六張、催收紀錄明細表五紙、勞動契約書、切結書五紙等在卷可稽，足認被告
    自白與事實相符，堪予採信。是本案事證明確，被告犯行洵堪認定，應予依法論
    科。
二、查被告係以分期付款附條件買賣之方式，向債權人奇異公司購買自用小客車，為
    動產擔保交易之債務人，竟意圖不法之利益，將標的物出質，致生損害於債權人
    奇異公司；又被告受僱於裕昌公司擔任業務一職，負責汽車販售、保險招攬及代
    為收受汽車車款及保險費等業務，而其向客戶收取之款項，為業務上持有之物，
    被告將上開款項易持有為所有而侵占入己，核其所為，係分別違反動產擔保交易
    法第三十八條之動產擔保交易之債務人，意圖不法利益，將標的物出質，致生損
    害於債權人罪及刑法第三百三十六條第二項之業務侵占罪。被告九十一年八月二
    十日迄同年十一月十九日止，連續侵占呂坤正、王鶯娟、張俊星、何靜宜及施翠
    娥等客戶交付之款項，均屬時間緊接、方法相同，所犯係犯罪構成要件相同之罪
    名，顯係基於概括犯意而為之，為連續犯，依刑法第五十六條規定，論以一罪。
    被告所犯上開二罪間，犯意各別、罪名有異，係分別起意而為之，應予分論併罰
    。爰審酌被告尚未與告訴人奇異公司、裕昌公司達成民事上和解，惟其未曾受有
   期徒刑以上刑之宣告，素行尚可，且於本院審理中坦承犯行，頗具悔意，並表明
    分期清償之意願，犯罪後態度良好等一切情狀，分別量處如主文所示之刑，並諭
    知易科罰金之折算標準及定其應執行之刑，以勵自新。
三、公訴意旨雖認被告尚有侵占甲○○（以巫淑芬之名義購買自用小客車）所繳付三
    萬九千元之保險費乙事，因認被告係犯刑法第三百三十六條第二項之業務侵占罪
    嫌云云，惟查：經本院傳喚證人甲○○結證稱：「（有關三萬九千元保險費情形
    如何？）是被告口頭約定給我的優惠，所以我們才會向他買車子，當時我們牽車
    後找不到被告，只發現有強制險並沒有全險。所以我就先自行投保，被告有答應
    我事後再補貼‧‧‧‧‧‧」等語，是上開保險費用僅係被告與甲○○約定之購
    車優惠，被告並未收受甲○○所繳付之款項，而易持有為所有之意思而以侵占入
    己，此與刑法第三百三十六條第二項業務侵占罪之構成要件有間，尚難以該罪相
    繩，原應為無罪判決之諭知，惟公訴意旨認此部分與前揭有罪部分為連續犯之裁
    判上一罪關係，爰不另為無罪判決之諭知。至於告訴人裕昌公司已代為墊付甲○
    ○款項部分，自應另循民事程序向被告求償，附此敘明。
據上論斷，應依刑事訴訟法第二百九十九條第一項前段、動產擔保交易法第三十八條
，刑法第十一條前段、第五十六條、第三百三十六條第二項、第四十一條第一項前段
、第五十一條第五款，罰金罰鍰提高標準條例第一條前段、第二條，判決如主文。
本案經檢察官蕭宇誠到庭執行職務。
中      華      民      國      九十二      年    六    月     三十     日
                                  臺灣高雄地方法院刑事第四庭
                                      法  官   劉定安
右正本證明與原本無異。
如不服本判決，應於判決送達後十日內，向本院提出上訴狀。
                                      書記官   鍾錦祥
中    華    民    國      九十二      年      七      月      一      日
附錄本案論罪判決之條文
動產擔保交易法第三十八條
動產擔保交易之債務人，意圖不法之利益，將標的物遷移、出賣、出質、移轉、抵押
或為其他處分，致生損害於債權人者，處三年以下有期徒刑，拘役或科或併科六千元
以下罰金。
刑法第三百三十六條第二項
對於業務上所持有之物，犯前條第一項之罪者，處六月以上五年以下有期徒刑。


司法院資訊處製作；財團法人民間司法改革基金會備份。
